臺灣板橋地方法院民事判決　　　　　　　 96年度訴字第252號
原　　　告　台灣中小企業銀行股份有限公司
法定代理人　癸○○
訴訟代理人　壬○○
　　　　　　甲○○
　　　　　　丙○○
被　　　告　昌駿電腦股份有限公司
兼 上 1 人
法定代理人　己○○兼辛○○○.
被　　　告　丁○○即辛○○○.
　　　　　　戊○○即辛○○○.
　　　　　　庚○○即辛○○○.
上3 人共同
訴訟代理人　李莉卿律師
上列當事人間請求給付借款事件，經本院於民國96年7 月12日言
詞辯論終結，判決如下：
    主      文
被告應連帶給付原告新台幣伍佰肆拾貳萬元及如附表所示之利息
與違約金。
訴訟費用由被告連帶負擔。
    事實及理由
甲、程序方面：
    被告昌駿電腦股份有限公司、己○○經合法通知，未於言詞
    辯論期日到場，核無民事訴訟法第386 條所列各款情形，爰
    依原告之聲請，由其一造辯論而為判決。
乙、實體方面：
一、原告主張：
    (一)被告昌駿電腦股份有限公司（下稱昌駿公司）分別於民國
      （下同）94年12月5 日、94年12月27日邀同被告己○○、
      辛○○○（已於95年8 月8 日死亡）為連帶保證人與原告
      簽訂國內信用狀融資契約，融資額度為新台幣（下同）40
      0 萬元，額度動用期間自95年1 月2 日起至96年1 月2 日
      止，逕由被告昌駿公司出具開發信用狀申請文件申請循環
      動用。又依第5 條約定，各筆即期信用狀項下原告墊付之
      匯款票，得由立約人昌駿公司單獨申請及出具借據申貸短
      期放款委請原告逕將款項抵償，並以該契約為委任之證明
      不另立狀。前項借款，縱借款日期在契約額度動用期間之
      後或（及）逾信用狀有效期間仍得辦理，但每筆借款期間
      ，最長不得超過5 個月，其利息按年率6.16% 計算並按月
      繳付，嗣後原告基準利率調整時，自調整日起按原告新通
      告基準利率加年率2.68% 計付。被告昌駿公司分別於95年
      6 月15日動用38萬元、21萬元及95年6 月23日動用37萬元
      、95年7 月26日動用30萬元、95年8 月15日動用14萬元、
      95年8 月24日動用26萬元、95年9 月1 日動用46萬元、95
      年9 月18日動用29萬元、95年9 月27日動用8 萬元、95年
      10月3 日動用11萬元、95年10月11日動用6 萬元、95年10
      月17日動用5 萬元、95年10月30日動用14萬元、6 萬元、
      13萬元、31萬元及95年11月10日動用47萬元，共計向原告
      借得382 萬元。
    (二)次查，被告昌駿公司曾分別於94年12月5 日、94年12月27
      日邀同被告己○○、辛○○○向原告簽訂週轉金貸款契約
      ，其融資額度為在160 萬元，額度動用期間自之95年1 月
      2 日起至96年1 月2 日止，逕由被告昌駿公司出具借據申
      請循環動用，被告昌駿公司於95年10月19日動用160 萬元
      。
    (三)依約主債務人即被告昌駿公司應每月本息攤還，惟其自95
      年10月15日起未依約繳款，迭經催討迄未還款，目前尚欠
      本金542 萬元及如附表所示之利息、違約金未清償。依雙
      方所訂授信約定書第5 條約定，被告昌駿公司之債務視為
      全部到期，應一次全部清償。被告己○○、辛○○○既為
      連帶保證人，自應就負連帶清償責任。又辛○○○已於起
      訴前之95年8 月8 日死亡，其配偶曾永茂嗣亦於96年1 月
      27日死亡，辛○○○有子女己○○、丁○○、戊○○、庚○○4 人，經向台灣雲林地方法院查證並無辛○○○之繼
      承人拋棄繼承或限定繼承之情況，故己○○、丁○○、戊○○、庚○○即應繼承辛○○○上開保證債務等語。並聲
      明：被告應連帶給付原告542 萬元及如附表所示之利息、
      違約金。
二、被告答辯：
    (甲)被告昌駿電腦股份有限公司、己○○未於言詞辯論期日到
      場，亦未提出書狀作何聲明或陳述。
    (乙)被告丁○○、戊○○、庚○○則以下列陳詞置辯，並聲明
      原告之訴駁回。
      (一)被告之母辛○○○不識字，亦不會書寫文字，辛○○○
        自不可能於系爭授信約定書及國內信用狀融資契約上簽
        名同意擔任本件借款之連帶保證人。再者，系爭授信約
        定書及國內信用狀融資契約上之簽名與印章，顯與辛○○○留存於雲林縣斗南鎮農會及雲林縣斗南郵局之簽名
        與印章迥異，故被告否認簽名及印章之真正，自當由原
        告就簽名及印章之真正負舉證之責。
      (二)依證人乙○○所證詞，可知原告是在根本不知辛○○○
        是否看得懂文件內容之下，要求曾秀琴簽名，自不能認
        原告與辛○○○間已達成連帶保證契約之合意。況辛○○○為不識字之70餘歲高齡鄉下婦女，顯無可能了解複
        雜之連帶保證契約之意義，故縱認辛○○○有於連帶保
        證人之欄位上簽名，惟因曾秀琴根本不識字，加以證人
        亦自承不知曾秀琴是否看得懂文件，原告仍無法證明辛○○○之簽名已與原告間成立連帶保證契約之意思表示
        合致。
      (三)尤有甚者，銀行在接受貸款時皆要求債務人尋覓保證人
        ，其目的應為確保主債務人之履行債務，故通常會對保
        證人之財資力加以徵信，本件借款在債務人毫無擔保品
        用以擔保債務之情況下，豈有任意接受一名不識字、不
        會寫字又無資力之高齡老人擔任連帶保證人之可能？原
        告故意自降風險增加貸款業務，嗣再碰運氣得遇未限定
        繼承或拋棄繼承之債務人加以訴訟取償，致使社會上許
        多家庭在逢親人死亡之不幸外，更必須蒙受銀行突如其
        來之假扣押財產及訴訟，此顯為我國保證制度與繼承制
        度設計不良下之悲劇。此外，我國契約文件之簽名亦未
        建立制度，諸如新加坡等國家之文件契約上簽名應經公
        證始生效力，惟我國在未設該等制度下，應嚴格認定簽
        名之真偽外，更應落契約意思表合意之真締，以符真正
        法制國家之美名。
三、查原告主張之上開事實，已據其提出與所述相符之授信約定
    影本6 紙、國內信用狀融資契約影本1 份、借據影本17紙、
    週轉金貸款契約及借據影本各1 份、利率表及繳款明細表各
    2 份、辛○○○及其配偶曾永茂除戶戶籍謄本各1 份、被告
    丁○○、戊○○、己○○、庚○○戶籍謄本各1 份、台灣雲
    林地方法院家事法庭96年2 月15日雲院隆家喜決字第01137
    號函影本1 紙為證，並經證人即系爭授信約定書與國內信內
    狀融資契約之經辦人乙○○到場證述實，自堪信為真實。
四、被告丁○○、戊○○、庚○○雖以前詞置辯，惟查：
    (一)被告既辯稱辛○○○不識字，亦不會寫字，則被告所提辛○○○留存於雲林縣斗南鎮農會及雲林縣斗南郵局之簽名
      ，衡情即無可能為辛○○○本人所書寫。況觀諸上開二份
      開戶資料姓名欄內「辛○○○」之字跡並不相同，顯係由
      不同之人為之，且其筆順均甚為流暢，亦非不會寫字之人
      所書寫，足認被告所提辛○○○留存於雲林縣斗南鎮農會
      及雲林縣斗南郵局之簽名乃係由他人代為，而非曾秀琴本
      人書寫。被告以系爭授信約定書及國內信用狀融資契約上
      「辛○○○」之字跡，與雲林縣斗南鎮農會及雲林縣斗南
      郵局開戶資料內由他人代書之「辛○○○」字跡不符，據
      以否認系爭授信約定書及國內信用狀融資契約上辛○○○
      之簽名為真正，難認有據。
    (二)再者，一人擁有數顆印章，在我國為常見之情形，此由被
      告所提曾秀琴於雲林縣斗南鎮農會及雲林縣斗南郵局留存
      之印章印文亦不相同，即可得證，故系爭授信約定書及國
      內信用狀融資契約上所蓋之辛○○○印章印文雖與雲林縣
      斗南鎮農會及雲林縣斗南郵局留存之印章印文不同，但亦
      無從據以認定系爭授信約定書及國內信用狀融資契約上所
      蓋之辛○○○印章印文非屬真正。
    (三)證人即系爭授信約定書與國內信內狀融資契約之經辦人乙○○已到場證稱：「當時是己○○跟我約在內湖他的兄弟
      家裡，說他母親在那裡請我過去對保，我到了後，己○○
      跟他母親說我是銀行的人員，對保的人已經來了，要請他
      母親簽名，我就跟辛○○○說你是幫昌駿公司作保，如昌
      駿公司無法清償時要負連帶清償的責任，我就每一張書面
      、借款金額、利率我都有跟辛○○○說明，說明完之後我
      就請辛○○○簽名，是辛○○○本人親自在我面前簽名的
      。授信約定書、國內信用狀融資契約、週轉金貸款契約都
      是辛○○○本人簽的。」、「（問：辛○○○印章是何人
      蓋用的？）因為怕蓋錯，我當著辛○○○的面蓋的，印章
      是我到場時就放在桌上的。」、「（問：辛○○○是否確
      知要當連帶保證人？）己○○跟我當時都有根辛○○○講
      ，我也有解釋連帶保證人的意思給辛○○○知道。」、「
      （問：告知辛○○○要擔任連帶保證人時，他有何反應？
      ）他沒有拒絕，就開始簽名。」、「（問：簽名時是自己
      寫的還是看東西摹寫？）是己○○有先把『辛○○○』寫
      下來給她看，辛○○○如果有不會寫的，就停下來看一下
      」等語在卷。參以被告己○○之兄弟即被告丁○○確係住
      居內湖，且系爭授信約定書與國內信內狀融資契約上「曾
      葉施秀琴」之簽名，筆順並不流暢，有顫抖及抖動之情，
      凡此均與證人所述相符，因此證人施宏東上開證述自堪信
      屬實。
    (四)依證人施宏東上開證述，辛○○○於簽約前，經由己○○
      及證人施宏東之解釋，既已明暸其所簽署文件之內容，以
      及擔任連帶保證人之意義，其仍願於系爭授信約定書與國
      內信內狀融資契約之連帶保證人欄位簽名，足認其有同意
      擔連帶保證人之意，與原告即已達成意思表示之合致，是
      其自應負連帶保證之責任，至為明確。被告徒以證人施宏
      東證稱其不知辛○○○是否識字，不確知辛○○○是否看
      得懂文件內容等語，抗辯辛○○○與原告並未成立連帶保
      證契約之合意，自非可取，洵無足採。
五、綜上所述，原告依授信約定書、週轉金借貸契約、連帶保證
    契約及繼承之法律關係，請求被告連帶給付542 萬元及如附
    表所示之利息、違約金，為有理由，應予准許。
六、訴訟費用負擔之依據：民事訴訟法第85條第2 項。
中　　華　　民　　國　　96　　年　　7 　　月　　26　　日
                  民事第二庭    法　官　程怡怡
以上正本係照原本作成
如對本判決上訴，須於判決送達後20日內向本院提出上訴狀
中　　華　　民　　國　　96　　年　　7 　　月　　31　　日
                                書記官　華海珍
